臺灣高等法院臺中分院刑事判決　　　　94年度上易字第1394號
上　訴　人
即　被　告　丙○○
上列上訴人因詐欺案件，不服臺灣臺中地方法院94年度易緝字第
286號中華民國94年8月16日第一審判決（起訴案號：臺灣臺中地
方法院檢察署92年度偵字第14974號 ），提起上訴，本院判決如
下：
    主  文
上訴駁回。
    事  實
一、丙○○曾於民國（下同 ）90年1月8日起至同年6月間某日止
    ，陸續向案外人王月娥詐借新台幣 （下同）105萬元（起訴
    書誤載為56萬元），均無償還（此部分業據本院以90年上易
    字第386號判處有期徒刑6月確定），已屬無資力狀態，且肯
    歐運動用品事業有限公司（以下均簡稱肯歐公司）並無實際
    之營業地點，且與日本ＫＡＹ．Ｏ株式會社三盟商事（以下
    簡稱日本ＫＡＹ．Ｏ公司）並無母公司與子公司之關係，亦
    無任何合作關係，且未經設立登記，不得以公司名義經營業
    務，竟基於意圖為自己不法之所有與不法之利益，且均基於
    概括犯意，先於91年1月間攜帶其於不詳時間印製內容載有
    「肯歐公司地址：台中市○○○街6巷12號，ＫＡＹ．Ｏ株
    式會社盟商事，日本公司／．．．東京都中野區中野」等不
    實事項之型錄1份，向在台中市○○路○段198號六開設彩新
    網版公司之甲○○佯稱肯歐公司係日本ＫＡＹ．Ｏ公司之台
    灣分公司，並聲稱肯歐公司已握有大量國立清華大學、國立
    台南師範學院等之體育服裝訂單，要求甲○○幫伊找成衣製
    造商，同時表示其所購買之衣服均欲委託甲○○製版，致甲
    ○○陷於錯誤，而介紹達將企業有限公司（以下均簡稱達將
    公司）之負責人董紹芬與其認識，於91年1月間某日交付前
    開型錄1份，在台中市○○路○段世斌1巷21弄17號達將公司
    之營業處所，向達將公司之負責人董紹芬詐稱肯歐公司係前
    開日本ＫＡＹ．Ｏ公司之台灣分公司，並聲稱肯歐公司已握
    有大量國立清華大學、國立台南師範學院之訂單，另於91年
    1月間向達將公司少量訂購服裝1批（貨款4萬6000元），先
    給付3萬元，再於91年2月間少量訂購服裝1批，並給付現金
    ，取得達將公司負責人董紹芬之信任，使董紹芬因而誤認丙
    ○○確有資力付款，以肯歐公司之名義，陸續自91年3月間
    起至91年4月間止，向達將公司大量訂貨，計3月份訂貨貨款
    為85萬8905元，4月份訂貨貨款為52萬4746元，復由甲○○
    為前開衣服陸續製版，因而連續取得甲○○為其製版之不法
    利益，（該製版之費用為25萬1331元），復親自取得前開詐
    得之服裝，或利用不知情之卓佩佩替其領取前開服裝，因而
    詐得前開財物及不法之利益得逞，嗣董紹芬發現有異，乃未
    再繼續依丙○○所下之訂單裁製衣服，惟因布料已經裁剪，
    人力亦已付出（計損失約50萬至60萬元不等之布料及人力成
    本），而丙○○並未依約付款，乃未再交付最後一批下訂之
    衣服，因而有1批未能裁製完成之衣服未能詐得，嗣甲○○
    、董紹芬向丙○○催討，丙○○先虛與委蛇，拖延應付，最
    後索性停掉聯絡之電話，且避居高雄，甲○○、董紹芬始知
    受騙。
二、案經甲○○、達將公司訴請臺灣臺中地方法院檢察署檢察官
    偵查起訴。
    理  由
一、上訴人即被告丙○○訊（下稱被告）未於本院審理期日到場
    ，其於本院準備程序則否認有上揭詐欺犯行，又被告於原審
    坦承伊向告訴人甲○○、達將公稱其所經營之肯歐公司（尚
    未設立登記）係日本ＫＡＹ．０公司之分公司，並向達將公
    司下單取得服裝數批及向甲○○取得製版之利益，因而積欠
    前開貨款及承攬報酬，惟矢口否認有詐欺取財及詐得不法利
    益之犯行，辯稱：伊確實於九十年十月間與前開日本公司之
    負責人溫海建一談妥合作事宜，並未施用詐術，且伊向告訴
    人下訂單之時，亦無不法所有之意圖，嗣後未能如期付款，
    有部分原因是前開訂製之衣服有瑕疵，導致無法銷售出去，
    且日本之資金沒有進來，以致資金不足云云，惟查：(一)、
    被告係以肯歐公司之名義向告訴人訂貨及請求製版，業據證
    人董紹芬、甲○○指訴歷歷，並有記載抬頭為ＫＯ（即肯歐
    公司之英文簡稱）之出貨單及估價單各1疊、本票1紙、和解
    書1紙附卷可憑，復有前開記載內容不實之型錄影本1份在卷
    可憑，是以告訴人確因被告向伊詐稱伊所經營之肯歐公司為
    日本ＫＡＹ．Ｏ公司之分公司，因而均陷於錯誤而依其指定
    製作衣服，並依其指示製版，至為明確。該肯歐公司並非日
    本公司之分公司，業據被告於原審自承在卷，且被告亦無法
    提出任何有關肯歐公司與ＫＡＹ．Ｏ公司有何合作關係之文
    件證明，又肯歐公司至今均未依法登記成立，業據證人陳香
    蓮於原審結證明確，則被告竟向告訴人謊稱肯歐公司為前開
    日本公司之分公司，並在型錄上留下不實之公司營業處所，
    其意圖使告訴人誤以為其所成立之肯歐公司有相當之資力，
    應甚明確。(二)、被告曾於90年1月8日起至同年6月間某日止
    ，陸續向案外人王月娥詐借105萬元，均無償還，業據本院
    以90年上易字第386號判處有期徒刑6月確定，有前開判決1
    份在卷可憑。又被告於90年7、8月間找案外人卓佩佩與陳香
    蓮合夥，約明三人均需出資，惟事後僅卓佩佩、陳香蓮實際
    有出資，業據證人陳香蓮於原審結證明確，核與證人卓佩佩
    於原審結證稱：伊確實有因被告要賣運動服之事實，交付十
    萬元給被告等語相符，惟被告並未實際出資，業據原審函請
    法務部調查局檢送被告及其妻張瑛梓所有之金融往來資料，
    經該局以93年11月10日調錢參字第09300453090號函附在卷
    ，原審依該函覆之結果，逐一查明被告及其妻自90年1月間
    起至91年1月間止之交易往來紀錄，發現被告及其妻在前開
    時間內，除被告之妻於華南商業銀行之存款外，其餘存款餘
    額大部分均僅有數百元至數千元不等之小額往來，而華南商
    業銀行於90年7月、8月間固有大筆之資金往來，惟於匯入之
    同一天隨即提領出來，顯見均係供週轉使用，而其中被告之
    妻於台新國際商業銀行尚有30～40萬不等之現金卡債務，迄
    未償還，有台灣土地銀行、中國國際商業銀行三民分行、誠
    泰商業銀行、陽信商業銀行屏東分行、高新商業銀行、中國
    信託商業銀行股份有限公司、安泰商業銀行北高雄分行、華
    南商業銀行台中分行、台北銀行、萬泰商業銀行營業部、中
    華郵政股份有限公司儲匯處、國泰世華銀行忠孝分行、安泰
    商業銀行高雄營業部、大眾商業銀行、台新國際商業銀行、
    合作金庫銀行復旦分行、台北國際商業銀行、台北銀行松山
    分行函各1紙附卷可憑，又依前開法務部調查局之前開函文
    顯示，被告之妻並未在華僑商業銀行開戶，詎被告竟於原審
    訊問其關於其對肯歐公司之出資，究竟如何出資時，答稱：
    已存入其妻華僑銀行之帳戶內云云（見原審卷第177頁），
    顯見被告所辯諸多不實，益證被告自90年至91年間債務大於
    資產甚多，已陷於無資力之狀態。(三)、被告合夥人之一陳香
    蓮於91年1月間已向被告表示要撤股，業據證人陳香蓮於原
    審結證明確，則肯歐公司於91年1月間已不再有任何金援，
    則被告至少於91年1月間已能預見屆期貨款已沒有能力支付
    ，竟向告訴人等謊稱肯歐公司有多筆大專體育服訂單，大量
    向告訴人訂貨，益證被告有不法所有之意圖。又案發後被告
    固然有為數不少之衣服放在倉庫中，尚未賣出，惟經原審清
    點該批衣服，僅有中華足球運動聯盟短袖套裝927件、背心
    108件、外套30件、短褲8件、棉衫38件、長褲25件，而前開
    衣服以出貨價格計算約14萬8000多元，業據原審勘驗前開衣
    服，製有勘驗筆錄1份在卷可憑，縱令被告於原審辯稱：伊
    在高雄還有與前開清點數量差不多數量之衣服云云，惟二者
    相加之結果，亦與被告實際訂貨之數量差距甚大，顯然被告
    已銷售出為數不少之衣服，詎竟仍無法支付告訴人之貨款，
    由此可見，被告於訂貨之初即有不法所有之意圖，被告於原
    審辯稱：係因為衣服有瑕疵，才沒有付款云云，不足採信。
    (四)、被告向告訴人達將公司訂製1500套足球協會之服裝，惟
    案發後經達將公司求證之結果，該協會僅向被告訂製50件，
    相差1450件，業據證人董紹芬於原審指訴歷歷，並有前開原
    審勘驗筆錄1份在卷可憑；又被告並未告知合夥人陳香蓮有
    日本公司願意代銷肯歐公司之服裝，亦據證人陳香蓮於原審
    結證明確，倘被告確實有與溫海建一談妥代銷服裝事宜，何
    以未告知合夥人？又被告自90～92年間均無入出境之紀錄，
    竟向告訴人董紹芬謊稱伊出國找合夥人，除經董紹芬於原審
    指訴歷歷之外，並有內政部警政署入出境管理局93年11月2
    日境信品字第09311195080號函附被告入出國日期證明1份在
    卷可憑，顯見被告於原審辯稱：伊原先以為日本公司願意代
    銷服裝才會大量訂製衣服云云，亦屬事後卸責之詞，不足採
    信，再者，被告於案發後隨即更換手機，避不見面，亦據告
    訴人於原審指訴歷歷，本案被告涉犯詐欺取財及詐欺得利犯
    行，事證明確，依法應予論科。
二、查被告將衣服交付告訴人甲○○製版，詐得製版之利益，顯
    未涉及財物之交付，所得應為之製版之不法利益，是核被告
    此部分犯行係犯刑法第339條第2項之詐欺得利罪（此部分雖
    未據公訴人於起訴書中載明，惟業據原審蒞庭檢察官於原審
    論告時更正，並經原審告知被告另涉犯此部分罪名）。又被
    告向告訴人達將公司詐得體育服數批及詐取體育服未得逞之
    犯行，分係犯刑法第339條第1項之詐欺取財罪及同法第339
    條第3項、第1項之詐欺財物未遂罪。被告以尚未登記成立之
    肯歐公司之名義對外經營業務，係犯公司法第19條第2項、
    第1項之罪。被告多次詐欺得利及多次詐欺取財犯行（包括
    詐欺未遂犯行），均時間緊接，所犯構成要件相同，顯均係
    基於概括犯意反覆為之，均為連續犯，依法各論以一詐欺得
    利罪及一詐欺取財罪，並均加重其刑。被告所為前開詐欺取
    財犯行，有數次係利用不知情之卓佩佩為之，為間接正犯。
    被告違反公司法第19條第2項、第1項之犯行部分，雖未據公
    訴人提起公訴，惟被告已自承其係以未經設立登記之肯歐公
    司名義向告訴人等下單，該部分違反公司法之犯行，與前開
    起訴之部分（刑法第339條第1項、第3項第1項、第339條第2
    項之犯行），分別有方法、結果之牽連關係，有牽連犯之裁
    判上一罪之關係，為起訴效力所及，本院自得一併審酌，並
    分別依牽連犯之例，從一重論以刑法第339條第1項之詐欺取
    財罪及刑法第339條第2項之詐欺取財得利罪。被告所犯上開
    刑法第339條第1項及同法第2項之2罪，犯意各別，罪名亦殊
    ，應分論併罰。
三、原審依據上述理由，適用公司法第19條第2項，刑法第11條
    前段，第56條、第339條第1項、第2項、第55條、第51條第5
    款，罰金罰鍰提高標準條例第1條前段，並審被告前有詐欺
    取財之前科紀錄，事隔未久即再犯，惡性重大，所得利益及
    財物各為製版費25萬1331元及製衣費138萬3651元，其中告
    訴人甲○○部分，已與其達成民事和解，有和解書1份在卷
    可憑及犯後飾詞狡辯，不知悔改等一切情狀，就被告詐欺取
    財部分量處有期徒刑9月，就被告詐欺得利部分量處有期徒
    刑3月之刑罰，並定其應執行刑有期徒刑10月。另敘明台灣
    台中地方法院檢察署檢察官移送併審意旨（93年度偵字第
    20556號）略以：被告丙○○意圖為自己不法之所有，於92
    年11月間，行使詐術邀同告訴人黃浟彥合夥開設公司，致告
    訴人陷於錯誤，而陸續投資216萬5000元，因認被告涉犯刑
    法第339條第1項之詐欺取財罪嫌，且與前開論罪科刑部分，
    有連續犯之裁判上一罪之關係云云。惟查：本件被告所涉前
    開論罪科刑部分，係利用達將公司誤認其設立之肯歐公司為
    日本ＫＡＹ．Ｏ之分公司，有資力付款，連續藉詞實施詐欺
    ，且犯罪時間迄於91年4月間止，而前開併案審理部分，係
    利用他人誤信被告欲與其合夥開公司，而1次詐得他人投資
    款項，且犯罪時間相距已達1年多，手法亦不相同，難認係
    基於同一概括犯意，連續實施之詐欺犯罪，不能認有何連續
    犯之裁判上1罪之關係，即非起訴效力所及，自不得併予審
    究，應退回原移送檢察署檢察官另行偵查。核其認事用法俱
    無不當，量刑亦稱允洽，被告猶否認犯罪而提起上訴，非有
    理由，應駁回其上訴。
四、被告經合法傳喚，無正當理由不到庭，爰不待其陳述逕行判
    決。
據上論斷，應依刑事訴訟法第371條、第368條，判決如主文。
本案經檢察官乙○○到庭執行職務。
中　　華　　民　　國　　94　　年　　12 　月　　21   　日
            刑事第七庭　審判長法  官  林　榮　龍
                              法  官  許  秀  芬
                              法  官  江  錫  麟
上列正本證明與原本無異。
不得上訴。
                              書記官  劉  建  智
中　　華　　民　　國　　94　　年　　12　月　　21  　　日
附錄論罪科刑法條：
　刑法第339條：
　意圖為自己或第三人不法之所有，以詐術使人將本人或第三人
  之物交付者，處5年以下有期徒刑 、拘役或科或併科1000元以
  下罰金。
  以前項方法得財產上不法之利益或使第三人得之者，亦同。
  前2項之未遂犯罰之。
公司法第19條第1項、第2項：
　未經設立登記，不得以公司名義經營業務或為其他法律行為。
  違反前項規定者，行為人處1年以下有期徒刑、拘役或科或併
  科新臺幣15萬元以下罰金，並自負民事責任；行為人有2人以
  上者，連帶負民事責任，並由主管機關禁止其使用公司名稱。
                                                      Ａ
